【裁判字號】    88,易,1696
【裁判日期】    890705
【裁判案由】    違反著作權法
【裁判全文】
臺灣屏東地方法院刑事判決                        八十八年度易字第一六九六號
    公 訴 人  臺灣屏東地方法院檢察署檢察官
    被    告  甲○○
    被    告  乙○○
    選    任  陳彥勝
    辯 護 人
右列被告因違反著作權法案件，經檢察官提起公訴（八十八年度偵續字第九三號），
本院判決如左：
    主  文
甲○○、乙○○共同連續擅自以公開演出之方法，侵害他人之著作權，各處有期徒刑
參月，如易科罰金，均以參佰元折算壹日。
扣案之電腦伴唱機SD360型壹臺、歌曲目錄參張，均沒收。
    事  實
一、甲○○為屏東縣高樹鄉○○路一百二十五巷六號「好地方土雞城」之負責人，與
    乙○○明知「買醉」、「一代女皇」、「海角天涯」、「珍重我的愛」及「港邊
    甘是男性傷心的所在」等五首歌曲，係美華影視股份有限公司 (下稱美華公司)
    享有著作財產權之著作，竟基於共同之概括犯意聯絡，未經美華公司之同意或授
    權，即自民國八十八年五月十日起，在「好地方土雞城」店內，以乙○○向點將
    家企業股份有限公司 (下稱點將家公司)所購買僅供家用之電腦伴唱機，供不特
    定客人點唱上開歌曲，而連續以公開演出之方法侵害美華公司之著作財產權。迄
    於同年五月二十日下午五時二十分許，為警持搜索票在上址查獲，並扣得伴唱機
    一台、歌曲目錄三張。
二、案經美華影視股份有限公司訴由屏東縣警察局報告臺灣屏東地方法院檢察署檢察
    官偵查起訴。
    理  由
一、訊據被告甲○○、乙○○固坦承有擺放前開伴唱機在店內供不特定人點唱，惟矢
    口否認有違反著作權法之故意，均辯稱：涉案之電腦伴唱機之製造人為點將家公
    司，而我們於店中擺設電腦伴唱機供不特定人使用，性質上屬「公開上映」，公
    開上映權應在製造公司，被告乙○○另辯稱：我們無法知道那首歌是有著作權，
    美華公司應對點將家，不應對我們消費者，我們買的不便宜，伴唱機六萬元，投
    幣機一萬元，共七萬元，我買的時侯有打電話去要公播證，說現在無法辦公播證
    ，要我們去找唱機公司，裡面有幾千首歌曲，我們無法知道那幾首有著作權，而
    且他們只說沒法辦公播證，並沒有說公播證未下來前不可播放云云；被告甲○○
    辯稱：美華公司來查時，當時有營業，但還沒有開張云云。經查：
(一) 「買醉」、「一代女皇」、「海角天涯」、「珍重我的愛」、「港邊甘是男性
     傷心的所在」等五首歌曲，為美華公司享有著作權之音樂著作，有著作權財產
     讓與證明書、內政部著作權登記簿謄本、寶麗金音樂出版管理股份有限公司出
     具之證明書附卷可稽，足認美華公司得依法提起本件告訴。合先明。
(二)右揭犯罪事實，業據告訴人美華公司代理人彭安邦、李汝婷、沙小雯、侯雅齡，
    分別於警訊及偵審中指訴綦詳，並有扣案之伴唱機、點歌目錄、電視機、投幣機
    及現場照片八幀可資參佐，事證明確。至被告雖辯稱：未有犯罪之故意云云，惟
    被告乙○○向點將家所購買之伴唱機，隨機附送之歌曲目錄集，每頁上方均註明
    「限家用」，頁底亦有標示「本伴唱機內含歌曲均經合法授權重製；若欲於公開
    場所播放，應先與著作權人或所委託相關團體聯繫，經同意授權後始得在公開場
    所播放」等字樣，被告等欲以該伴唱機營利，自應對相關設備及說明加以注意，
    而不能對此明文諉為不知，況且被告甲○○於偵查中已供承：我的店是在是四、
    五月間開始營業，該機子就已拿來放在我那裡，在五月十四日左右開始對外營業
    ，在這之前都已在試唱，但在開幕之前，美華公司的人有來叫我們不能播放等語
    ；被告乙○○亦自承，曾向點將家公司查詢如何取得公播證事宜，益見被告等早
    已知悉該點唱機內之歌曲如欲公開演出，須先經著作權人之同意或授權。另被告
    辯稱：公開演出之實際行為人為點唱之客人，公開上映權應屬點將家公司云云，
    惟姑且不論本案查扣之電腦伴唱機，於點唱後，經由該電腦輸出靜態畫面作為背
    景，或另以VCD輸出動態畫面作為背景，再以前開伴唱機程式出現伴唱音樂，同
    時顯示歌詞在畫面上等情，是否屬獨立著作，即點將家公司有否公開上映權，然
    被告既已明知在公開場所演唱伴唱機內之歌曲，須經權利人同意或授權，其竟於
    取得權利之前，即置放該伴唱機於店內，供不特定之客人投幣點唱，將系爭音樂
    著作內容傳達於現場之公眾，又依該等客人於點唱前並須付費，衡情，此等不特
    定之人當係認被告已取得著作權人之授權，始提供其演唱，而無侵害著作權之犯
    意，被告二人之行為則屬利用不知情之客人，以公開演出之方法而侵害他人之著
    作財產權。再者，被告又辯稱：本案查獲之現場照片，係美華公司偕同警方執行
    搜索時親自按鍵點出後拍攝，只能證明涉案查扣之電腦伴唱機內有系爭歌曲，未
    能做為被告公開演出之證據云云，惟按被告所購買之伴唱機是否曾經他人點播並
    公開演唱，該伴唱機內不會有任何紀錄，且伴唱機內所灌錄之歌曲多達上千首，
    如必要求告訴人或警員前往查獲時，當場遇見恰有客人點唱系爭五首歌，始足認
    定其犯行，則著作權法所欲保障之公開演出之權利恐無法實現，是倘被告確有以
    該伴唱機供不特定之客人公開點唱，即足以推論於該期間曾有客人點唱系爭五首
    歌。
(三)另證人即點將家公司法務人員楊榮基雖曾到庭證稱：華倫唱片有限公司前與點將
    家公司簽訂音樂著作授權合約書，將系爭五首歌曲之重製權及公開播放權授權予
    點將家云云，惟經本院傳訊華倫唱片公司負責人蔡清忠，確認華倫唱片公司前開
    所簽訂之合約書，僅授權點將家重製權，並未包括公開播放權，且系爭五首歌曲
    亦未在授權範圍內，有證人提出之音樂著作權授權合約書附卷可憑。而依卷附之
    寶麗金音樂出版管理股份有限公司與點將家公司所簽訂之使用同意合約書，點將
    家公司就「買醉」、「一代女皇」、「海角天涯」、「珍重我的愛」四首歌曲，
    僅取得電腦伴唱之重製權，且所製作之產品僅限家用，即不得供作營業之用，依
    此可知，縱被告向點將家公司所購買者，係屬所謂營業用電腦伴唱機，然在未取
    得著作權人同意或授權前，仍不得將前開歌曲公開讓人點唱。
(四)綜上所論，足徵被告等所辯，均為飾卸之詞，不足採信，其犯行堪以認定。
二、核被告等所為，係犯著作權法第九十二條擅自以公開演出之方法侵害他人著作財
    產權罪。又被告等係利用不知情之客人為公開演出之行為，則被告等應為間接正
    犯。被告二人就上開犯行，有犯意之聯絡及行為之分擔，皆為共同正犯。被告多
    次犯行，時間緊接，方法相同，觸犯構成要件相同之罪名，顯係基於概括犯意為
    之，依連續犯規定論以一罪，並依法加重其刑。爰審酌被告之品性、智識程度、
    犯罪動機、犯後態度及智慧財產權為他人智慧之結晶，而告訴人取得著作權亦付
    出相當之代價，被告竟因一己私利而侵害他人之著作財產，除造成告訴人損害外
    ，並損及政府保護智慧財產權之政策，與我國國際形象等一切情狀，量處如主文
    所示刑，並諭知易科罰金之折算標準，以資儆懲。扣案之電腦伴唱機SD360型一
    台及歌曲目錄三張，為被告甲○○所有，供犯罪所用之物，業據其供明在卷，均
    依法宣告沒收。
據上論斷，應依刑事訴訟法第二百九十九條第一項前段、著作權法第九十二條、刑法
第十一條、第二十八條、第五十六條、第四十一條、第三十八條第一項第二款、罰金
罰鍰提高標準條例第二條，判決如主文。
本案經檢察官林津鋒到庭執行職務
中      華      民      國      八十九      年      七      月     五   日
                                臺灣屏東地方法院刑事第一庭
                                    審判長  潘正屏
                                    法  官  郭書豪
                                    法  官  包梅真
右判決正本證明與原本無異。
對於本判決如有不服應於收受送達後十日內向本院提出上訴書狀上訴於台灣高等法院
高雄分院並按他造當事人之人數附具繕本。
                                    書記官   徐水英
中    華    民    國     八十九      年      七      月       六      日
附錄法條
著作權法第九十二條
擅自以公開口述、公開播送、公開上映、公開演出、公開展示、改作、編
輯或出租之方法侵害他人之著作財產權者，處三年以下有期徒刑，得併科
新台幣十五萬元以下罰金。


司法院資訊處製作；財團法人民間司法改革基金會備份。
